【裁判字號】    99,上訴,241
【裁判日期】    990330
【裁判案由】    毒品危害防制條例
【裁判全文】
臺灣高等法院臺南分院刑事判決
上  訴  人
即  被  告  甲○○
上列上訴人即被告因毒品危害防制條例案件，不服臺灣雲林地方
法院98年度訴緝字第38號中華民國98年12月30日第一審判決（起
訴案號：臺灣雲林地方法院檢察署98年度毒偵字第448號），提
起上訴，本院判決如下：
    主      文
上訴駁回。
    事      實
一、甲○○於少年期間因施用毒品案件，經送執行觀察、勒戒後
    ，因認有繼續施用毒品傾向，再經施予強制戒治，於民國
    (下同)91年1月12日執行完畢釋放出所。復於上開強制戒治
    執行完畢釋放後5年內，即於94年1月至5月間因連續施用第
    一級、第二級毒品案件，經臺灣臺中地方法院以94年度訴字
    第1780號判處應執行有期徒刑1年確定；又於95年間因連續
    施用第一級毒品案件，經臺灣高等法院臺中分院以95年度上
    訴字第2908號判處有期徒刑11月確定，與其另犯之詐欺罪及
    竊盜罪合併定執行刑暨經減刑為有期徒刑11月，於97年6月
    15日縮刑期滿執行完畢。詎其仍不知悛悔，竟分別基於施用
    第一級、第二級毒品之犯意，於97年12月24日某時，在臺中
    市○區○○路1段16號4樓415室租屋處，先以將毒品海洛因
    摻入香菸內點燃點後吸食其煙之方式，施用第一級毒品海洛
    因一次；另以將毒品甲基安非他命置入吸食器內，點火燒烤
    後吸食其煙之方式，施用第二級毒品甲基安非他命1次。嗣
    於97年12月27日為警持搜索票在上開租屋處執行搜索，並於
    同日得其同意採其尿液送驗結果，檢出嗎啡及甲基安非他命
    陽性反應，始悉上情。
二、案經臺中市警察局第四分局報告臺灣臺中地方法院檢察署檢
    察官呈請臺灣高等法院檢察署檢察長核轉臺灣雲林地方法院
    檢察署檢察官偵查起訴。
    理      由
壹、程序方面：
    本件上訴人即被告所犯為死刑、無期徒刑、最輕本刑為三年
    以上有期徒刑以外之罪，被告於本院審理中就被訴事實為有
    罪之陳述，經本院審判長告知簡式審判程序之旨，並聽取公
    訴人、被告之意見後，合議庭認為適宜，依刑事訴訟法第二
    百七十三條之一第一項規定，裁定進行簡式審判程序，則有
    關本件證據調查，不受刑事訴訟法第一百五十九條第一項、
    第一百六十一條之二、第一百六十一條之三、第一百六十三
    條之一及第一百六十四條至第一百七十條規定之限制，先此
    敘明。
貳、實體方面：
一、上開犯罪事實，業經被告甲○○於原審及本院審理中坦承不
    諱，而被告於97年12月27日19時許，經其同意後為警所採集
    之尿液，送往中山醫學大學附設醫院檢驗科藥物檢測中心檢
    驗之結果，確呈現嗎啡及甲基安非他命陽性反應，此有委託
    檢驗尿液代號與真實姓名對照表，及中山醫學大學附設醫院
    檢驗科藥物檢測中心97年12月31日濫用藥物尿液檢驗報告各
    1 份附卷可稽（警卷第4頁、第5頁），足認被告之自白與事
    實相符，堪予採信。再按毒品危害防制條例於92年7月9日修
    正公布，自93年1月9日施行，其中第20條將施用毒品之刑事
    處遇程序，區分為「初犯」及「5年內再犯」、「5年後再犯
    」。而依修正後之規定，僅限於「初犯」及「5年後再犯」2
    種情形，始應先經觀察、勒戒或強制戒治程序。倘被告於5
    年內已再犯，經依法追訴處罰，縱其第3次（或第3次以上）
    再度施用毒品之時間，在初犯經觀察、勒戒或強制戒治執行
    完畢釋放5年以後，已不合於「5年後再犯」之規定，且因已
    於「5年內再犯」，顯見其再犯率甚高，原實施觀察、勒戒
    或強制戒治，已無法收其實效，即應依該條例第10條處罰（
    最高法院95年度第7次刑事庭會議決議參照）。經查，被告
    前因施用毒品案件，經觀察、勒戒後，認有繼續施用毒品傾
    向，經裁定令入戒治處所施以強制戒治，於91年1月12日執
    行完畢釋放出所。復於上開強制戒治執行完畢釋放後5年內
    ，即於94年1月至5月間因連續施用第一級、第二級毒品案件
    ，經臺灣臺中地方法院以94年度訴字第1780號判處應執行有
    期徒刑1年確定；又於95年間因連續施用第一級毒品案件，
    經臺灣高等法院臺中分院以95年度上訴字第2908號判處有期
    徒刑11月確定，此有臺灣高等法院被告前案紀錄表1份附卷
    可憑，是本件被告雖係於受強制戒治執行完畢後5年後，再
    犯本件毒品危害防制條例第10條第1項、第2項之罪，惟因前
    述5年內曾另再犯施用毒品罪名而屬3犯以上，事證明確，被
    告犯行堪以認定，應依法論科。
二、核被告甲○○所為，係犯毒品危害防制條例第10條第1項、
    第2項之施用第一級、第二級毒品罪。被告持有第一級、第
    二級毒品之低度行為，則為前述施用之高度犯行所吸收，不
    另論罪。被告所犯施用第一級與第二級毒品罪間，犯意各別
    ，行為互殊，應分論併罰。又被告有如事實欄所記載之前科
    紀錄，此有臺灣高等法院被告前案紀錄表1份附卷足憑，其
    於有期徒刑執行完畢後，5年內故意再犯本件有期徒刑以上
    之各罪，均為累犯，應依刑法第47條第1項規定俱加重其刑
    。
三、因而原審適用毒品危害防制條例第10條第1項、第2項，刑法
    第11條前段、第47條第1項、第51條第5款之規定，並審酌被
    告前因施用毒品案件，已經觀察勒戒、強制戒治執行完畢，
    竟仍不思悔改，徹底袪除施用毒品之惡習，反而再次施用海
    洛因及甲基安非他命沈淪毒海，殊不可取，然念及被告施用
    毒品之犯行，在本質上乃屬戕害自己身心健康之行為，尚未
    有嚴重破壞社會秩序或侵害他人權益之情形，且犯後坦承犯
    行，表示悔悟，態度尚良好，暨其自陳有正當工作、家中有
    生病之母親待其照顧等一切情狀，分別對被告甲○○依施用
    第一級毒品，累犯，處有期徒刑捌月。又施用第二級毒品，
    累犯，處有期徒刑柒月。並定應執行刑為有期徒刑壹年等情
    。本院經核其認事用法，均無不當，量刑亦稱妥適。被告上
    訴意旨認若係在同一地點、同一時間同時吸食毒品，在犯意
    上及行為之可責性，應認為接續犯或集合犯，應為概括一罪
    ，而非數罪，原判決以被告分別為第一級、第二級毒品之施
    用即遽認為二次犯罪行為云云，尚有可議之處及原審量刑亦
    有過重云云，惟查所謂接續犯係指數行為於同時同地或密切
    接近之時地，由行為人以單一行為接續進行，侵害同一之法
    益，縱令在犯罪完畢以前，其各個舉動已與該罪之構成要件
    相符，但在行為人主觀上，各個舉動不過為其犯罪行為之一
    部分，各行為之獨立極為薄弱，依一般社會健全觀念，在時
    間差距上，難以強行分開，在刑法評價上，以視為數個舉動
    之接續施行，合為包括之一行為予以評價而言；再按所謂集
    合犯係指若干犯罪行為態樣，本質上原具有反覆、延續實行
    之特徵，立法時既予特別歸類，定為犯罪構成要件之行為要
    素，則行為人基於概括之犯意，在密切接近之一定時、地持
    續實行之複次行為，倘依社會通念，於客觀上認為符合一個
    反覆、延續性之行為觀念者，於刑法評價上，即應僅成立一
    罪而言。而本件被告先後分別吸食第一級、第二級毒品之行
    為，乃係明顯可分之數行為，吸食之犯意態樣不同，顯係另
    行起意，應分論併罰，核與上開所述之接續犯、集合犯之行
    為態樣不同，是本件被告之上訴為無理由，應予駁回。
據上論結，應依刑事訴訟法第368條，判決如主文。
本案經檢察官李傳來到庭執行職務。
中    華    民    國    99    年    3     月    30    日
                  刑事第七庭    審判長法  官  李文福
                                      法  官  陳顯榮
                                      法  官  顏基典
以上正本證明與原本無異。
施用第一級毒品部分如不服本判決應於收受送達後10日內向本院
提出上訴書狀，其未敘述上訴理由者，並得於提起上訴後10日內
向本院補提理由書（均須按他造當事人之人數附繕本）「切勿逕
送上級法院」。
其餘部分不得上訴。
                                      書記官  呂嘉文
中    華    民    國    99    年    3     月    30    日
【附錄】本判決論罪科刑法條：
附錄本案論罪科刑法條全文：
毒品危害防制條例第10條：
施用第一級毒品者，處 6 月以上 5 年以下有期徒刑。
施用第二級毒品者，處 3 年以下有期徒刑。

司法院資訊處製作；財團法人民間司法改革基金會備份。
